【裁判字號】    95,上訴,442
【裁判日期】    950328
【裁判案由】    違反槍砲彈藥刀械管制條例
【裁判全文】
臺灣高等法院刑事判決                 95年度上訴字第442號
上  訴  人  甲○○
即  被  告
指定辯護人  本院公設辯護人王永炫
上列上訴人因違反槍砲彈藥刀械管制條例案件，不服臺灣臺北地
方法院94年度訴字第1529號，中華民國94年12月30日第一審判決
（起訴案號：臺灣臺北地方法院檢察署94年度偵字第18006號）
，提起上訴，本院判決如下：
    主  文
上訴駁回。
甲○○緩刑年。
    事  實
一、甲○○明知未經許可，不得持有槍枝，於民國（下同）94年
    9月12日上午5時許，在臺北市○○區○○路之松青超市前，
    見遭不詳者人丟棄具殺傷力之貝瑞塔改造手槍一支（含彈匣
    一個，槍枝管制編號：0000000000，臺灣臺北地方法院檢察
    署94年度青保管字第889號扣押物品清單所載），即將上開
    槍枝拾回，而持有置放於臺北市○○區○○街38號2樓住處
    內。嗣於94年9月21日上午5時20分許，警方接獲線報至前開
    興安街住處，取得甲○○同意後搜索，因無所獲，而結束搜
    索欲返回之際，甲○○當場向執行搜索之警員邵元孝自首，
    表示接受裁判之意思，並報繳其持有前揭槍枝，始悉上情。
二、案經臺北市政府警察局北投分局報告臺灣臺北地方法院檢察
    署檢察官偵查後起訴。
    理  由
一、上訴人即被告甲○○坦承於前揭時地，拾得扣案槍枝後，即
    攜回藏放於住處持有，而於警方至住處搜索離去時，再主動
    提交員警等事實，惟否認違反槍砲彈藥刀械管制條例之犯行
    ，辯稱略以：「因自行拆解時，部分零件無法正確組裝而有
    缺漏，槍枝應無殺傷力」云云。經查：
(一)、本件認定事實所引用之本件卷內所有卷證資料（包含人證與
    文書證據、物證等證據），並無證據證明係公務員違背法定
    程序所取得，又本件被告以外之人於審判外之陳述，亦無刑
    事訴訟法第159條之1至之3所規定之不得作為證據之情形，
    且卷內之文書證據，亦無刑事訴訟法第159條之4之顯有不可
    信之情況與不得作為證據之情形，則依刑事訴訟法第159 條
    至159條之5之規定，本件認定事實所引用之本件卷證所有證
    據（包含人證與文書證據、物證等證據），均認為有證據能
    力，合先敘明。
(二)、被告拾得、而持有前開改造槍枝，經警取得被告同意搜索，
    惟無所獲而欲行離去之際，即主動交出扣案槍枝之事實，除
    據被告於審理時坦承不諱外，核與證人即現場執行搜索員警
    劉峰安、邵元孝證述明確，並有自願搜索同意書（見偵查卷
    第15頁）在卷可稽，另有改造槍枝扣案可佐。
(三)、將扣案之槍枝送內政部警政署刑事警察局以性能檢驗法鑑驗
    結果為：「扣案之槍枝（槍枝管制編號000000000）係將仿
    貝瑞塔場Ｍ九型半自動手槍製造之玩具手槍，換裝土造金屬
    槍管、滑套後所成之改造手槍，機械性能良好，可擊發適用
    之子彈，認具殺傷力」等情，有該局94年9月29日刑鑑字第
    0940146377號槍彈鑑定書及照片（偵卷第30至32頁）附卷可
    稽。且查，鑑定槍枝是否具殺傷力不限實際試射方式，鑑定
    機關如憑其特別之專業知識、經驗，認可採用其他之鑑定方
    法，且鑑定意見陳述亦符經驗法則與論理法則，並無矛盾或
    不合常理之處，則其鑑定結果即非不能採信。又本件內政部
    警政署刑事警察局固以性能檢驗法鑑定，但其檢驗方法已包
    含實際操作、檢測槍枝之機械結構（槍身、滑套、槍管、撞
    針、擊錘、扳機等主要零件構造）是否完整與機械性能（進
    彈、上膛、閉鎖、擊發等運作性能）是否良好，而前揭扣案
    之改造手槍經檢驗，槍枝機械性能良好，可擊發適用子彈，
    是內政部警政署刑事警察局採用性能檢驗法鑑定前開扣案改
    造手槍究否具有殺傷力，經其實際操作檢驗槍枝之機械結構
    是否完整與機械性能是否良好後，根據其實際操作檢驗之結
    果，憑其特別之專業知識經驗，就前揭扣案改造手槍是否具
    有殺傷力出具鑑定意見，經核尚無不符論理法則與經驗法則
    之處，則前開鑑定意見自無不可採信之處。再扣案之改造手
    槍乃係改造手槍，則其適用之子彈自非一般制式子彈，亦應
    係需符合該槍枝本身結構之改造子彈，雖理論上有其適用子
    彈，但該適用子彈既係改造，未必為鑑定機關所持有，故強
    求鑑定機關非取得該適用子彈以為實際試射不可，且無依據
    而否定其他鑑定方法可信度，除不符鑑定槍枝殺傷力專業知
    識外，亦未符此項鑑定實務合理操作，則依內政部警政署刑
    事警察局之前揭鑑定報告，已足認定扣案改造手槍具有殺傷
    力，並無任何合理懷疑之處，且最高法院與本件相同事實，
    即查獲改造手槍，只以性能鑑驗法之鑑定判決有罪確定之案
    件如：「內政部警政署刑事警察局及法務部調查局均為鑑定
    槍枝有無殺傷力之專責機構，所為鑑定自堪採信，不以實際
    試測為唯一方法，自不容上訴意旨空泛指摘其證據力（95年
    度台上字第261號）」、「而刑警局係槍枝鑑驗專業機關，
    調查局之專業鑑定亦有相當之公信力，警方查獲改造槍枝（
    或子彈）時，如有適當之子彈（或槍枝）可以配合試射，固
    無問題，倘無適當之子彈（或槍枝）可供配合，或因其他原
    因致未能試射時，則上開專業鑑定機關之鑑驗人員，依其以
    往鑑定所累積之經驗，就送鑑定之槍枝實際操作檢測，研判
    其結構、功能是否完整，其所得之結論，乃鑑驗人員本於專
    業知識經驗所為之判斷，並非出於所謂推測、擬制之方式，
    原審已詳為調查，釐清相關爭點，其採憑前揭鑑定意見，亦
    已敘明其得心證之理由，自不能任意指為違法（94年度台上
    字第7274號）」、「刑事警察局係槍彈鑑定之專業機關，該
    局鑑識人員本其專業知識，以性能檢驗法實際操作、檢測扣
    案槍枝之機械結構與機械性能，就每支槍枝之鑑驗結果逐一
    記載說明，並已詳敘其認定扣案槍枝具有殺傷力之依據，核
    其鑑定之經過及認定之依據，已符合專業鑑定之要求，且前
    述已改造完成之三支玩具手槍均係金屬槍管，有卷附照片可
    稽，原審認刑事警察局所為之鑑定確實可採，而採為判決之
    依據，於法並無不合。上訴意旨憑持己見，泛指扣案槍枝之
    槍管無法承受火藥之爆發，並無殺傷力，應屬製造槍枝未遂
    ，進而指摘原審採證不當及未盡調查之責，難認係合法之第
    三審上訴理由（94年度台上字第4783號）」、「對於上訴人
    僅承認改造槍枝，而矢口否認犯罪，所為伊僅是將槍管車通
    ，不知會有殺傷力，既未進行實彈試射，如何認定違法云云
    之辯解，則引據上揭刑事警察局函覆本件依性能檢驗法已足
    認定該槍具有殺傷力，毋須使用動能測試法施以鑑定之意旨
    ，予以指駁說明（94年度台上字第4496號）」、「槍彈經刑
    事警察局以性能檢驗法鑑定結果，已具殺傷力，且該槍彈業
    經執行銷毀，自無從再依動能測試法而為鑑定（91年度台上
    字第6240號）」、「上訴意旨略稱：扣案之玩具手槍不具殺
    傷力，內政部警政署刑事警察局未依試射法，而以性能檢驗
    法所為之鑑定結果，並非可取，原判決採為論罪之基礎，顯
    有違誤云云，核屬對事實審法院取捨證據與自由判斷證據證
    明力之職權行使及原判決理由已經說明之事項，徒持己見，
    任意指摘，難認已符合首揭法定之第三審上訴要件。其上訴
    違背法律上之程式，應予駁回（91年度台上字第6072號）」
    、「扣案槍枝經內政部警政署刑事警察局依性能檢驗法鑑驗
    結果，認係由仿半自動手槍製造之玩具手槍換裝土造金屬滑
    套及已車通之土造金屬槍管改造而成，機械性能良好，認具
    殺傷力，有鑑驗通知書在卷可稽，原審予以採用，並無不合
    。上訴人聲請再送鑑定，原審認無必要，已於理由內予以說
    明，自無違法可言（90年度台上字第2227號）」，是依據前
    開說明，被告所辯槍枝應無殺傷力云云，並無足取，本件扣
    案槍枝具殺傷力，屬槍砲彈藥刀械管制條例第四條第一項第
    一款具有殺傷力之其他可發射子彈之槍枝，為槍砲彈藥刀械
    管制條例所規定之槍彈違禁物。
(四)、再本件槍枝原係經數塑膠袋、膠帶層層封裹，再以報紙外包
    ，裝於餅乾鐵盒內後，藏放於住處最後一間儲藏室輕鋼架天
    花板上，需另取板凳架高方可取下乙節，業經被告自承，核
    與證人邵元孝證述情節相符，並有查獲槍枝照片在卷可稽（
    偵卷第22頁），是以藏放槍枝於不欲人知之隱密處所，被告
    主觀上豈係認定該槍無殺傷力，況扣案槍枝業經送內政部警
    政署刑事警察局以性能檢驗法鑑定，認屬機械性能良好，是
    扣案槍枝並無何因零件缺漏影響殺傷力之情，則被告辯稱槍
    枝應無殺傷力云云，亦不足採。
(五)、本件員警進入被告住處，係因民眾於94年9月21日上午4時40
    分許（即本件員警進入被告住處前四十分鐘），匿名檢舉「
    臺北市○○區○○街38號2樓處，有人持有槍彈」，證人即
    員警邵元孝、劉峰安至現場察看之際，適逢被告友人拜訪，
    經取得被告同意一同進入乙節，經證人劉峰安證述在卷（原
    審卷第32頁），證人邵元孝亦證稱：「因有人檢舉，尚未確
    知現場居住人，即先去現場溝通、瞭解」等語，並有臺北市
    政府警察局北投分局受理各類案件紀錄表附卷可查，是本件
    員警進入現場係因尚未明確犯罪事實之匿名檢舉，且為匿名
    檢舉後四十分鐘即為行動，則本件員警進入被告住處時，實
    尚未進行任何確實蒐證而得以確知有何犯罪人與事實，且本
    件員警經取得被告同意四處走動觀看搜索後，因無所獲，欲
    製作並未扣得相關物品之搜索扣押筆錄返回警局而結束偵查
    行為時，被告始向證人邵元孝提及尚另有槍枝等情，已經證
    人邵元孝、劉峰安證述明確，是於員警結束當日之察看，與
    被告提及另有槍枝前，員警就該匿名檢舉真實性應存疑，除
    在場人之身分年籍外，實無積極證據可認被告有任何犯罪嫌
    疑，況被告亦無任何違反槍砲彈藥刀械管制條例之前科，且
    被告自警詢迄本件審理終結，均坦承持有槍枝，足見被告於
    主動交出扣案槍枝前，實施偵查行為之員警均無關於被告涉
    犯槍砲彈藥刀械管制條例罪行之證據，本件被告持有前揭槍
    枝之犯行尚未為偵查犯罪職務之公務員發覺前，主動向執行
    搜索之警員坦承自首並報繳前揭槍枝，應屬於自首。
(六)、綜上，本件事證明確，被告犯行已堪認定，應依法論科。
二、論罪科刑部分：
(一)、被告甲○○未經許可，持有扣案之可發射子彈具殺傷力改造
    手槍，核其所為，係犯槍砲彈藥刀械管制條例第8條第4項之
    未經許可持有改造手槍罪。被告犯罪後，於有偵查犯罪職權
    之臺北市政府警察局北投分局員警發覺其前揭犯罪之前，主
    動向到場處理之員警坦認持有槍枝，並報繳上開扣案手槍，
    已如前述，應依槍砲彈藥刀械管制條例第18條第1項前段及
    刑法第66條但書規定，減輕其刑至三分之二。
(二)、原審認被告罪證明確，並適用刑事訴訟法第299條第1項前段
    ，槍砲彈藥刀械管制條例第8條第4項、第18條第1項前段，
    刑法第11條前段、第38條第1項第1款、第42條第2項前段、
    第66條但書，現行法規所定貨幣單位折算新臺幣條例第2條
    ，罰金罰鍰提高標準條例第2條之規定，審酌被告犯罪後就
    持有槍枝之事實坦承不諱，且被告持有槍枝並未實際將槍枝
    取出使用、對社會尚未造成實際損害，另衡量被告犯罪之動
    機、目的、犯罪時所受之刺激、犯罪之手段、智識程度、犯
    罪所生之危險或損害、犯罪後之態度等一切情狀，判處有期
    徒刑壹年貳月，併科罰金新臺幣伍萬元，罰金部分並諭知如
    易服勞役，以銀元佰元（即新臺幣玖佰元）折算壹日。扣
    案之改造手槍壹支（含彈匣壹個，槍枝管制編號：0000
    000000號），為非經主管機關許可不得持有之物，屬違禁物
    ，依刑法第38條第1項第1款之規定沒收。
(三)、經核原判決認事用法並無不合，量刑之諭知亦屬妥適，上訴
    人即被告上訴意旨主張扣案槍枝未經實際試射應無殺傷力等
    詞，指摘原判決不當，為無理由，應予駁回。
(四)、末查，被告前雖於83年3月9日因貪污治罪條例案件經臺灣基
    隆地方法院判處有期徒刑八月，緩刑二年確定，然於緩刑期
    內未再犯罪，即被告前受有期徒刑以上刑之宣告，執行完畢
    後，五年以內未曾受有期徒刑以上刑之宣告，此有臺灣高等
    法院被告前案紀錄表在卷可查，其因一時失慮致有上開犯行
    其經此刑之宣告後當知所惕勉自勵，信無再犯之虞，足認本
    件之宣告刑以暫不執行為適當，爰併予宣告緩刑年，以鼓
    勵向上，並期自新。
據上論斷，應依刑事訴訟法第368條、刑法第74條第2款，判決如
主文。
本案經檢察官蔡薰慧到庭執行職務。
中    華    民    國    95    年    3    月    28     日
                  刑事第十二庭  審判長法  官  蔡永昌
                                      法  官  陳榮和
                                      法  官  施俊堯
以上正本證明與原本無異。
如不服本判決，應於收受送達後十日內向本院提出上訴書狀，其
未敘述上訴之理由者並得於提起上訴後十日內向本院補提理由書
（均須按他造當事人之人數附繕本）。
                                      書記官  陳彥蕖
中    華    民    國    95    年    3     月    28    日
附錄：本案論罪科刑法條全文
槍砲彈藥刀械管制條例第8條
未經許可，製造、販賣或運輸鋼筆槍、瓦斯槍、麻醉槍、獵槍、
空氣槍或第四條第一項第一款所定其他可發射金屬或子彈具有殺
傷力之各式槍砲者，處無期徒刑或五年以上有期徒刑，併科新臺
幣1 千萬元以下罰金。
未經許可，轉讓、出租或出借前項所列槍枝者，處五年以上有期
徒刑，併科新臺幣一千萬元以下罰金。
意圖供自己或他人犯罪之用，而犯前二項之罪者，處無期徒刑或
七年以上有期徒刑，併科新臺幣一千萬元以下罰金。
未經許可，持有、寄藏或意圖販賣而陳列第一項所列槍枝者，處
三年以上十年以下有期徒刑，併科新臺幣七百萬元以下罰金。
第一項至第三項之未遂犯罰之。


司法院資訊處製作；財團法人民間司法改革基金會備份。
